【裁判字號】    97,訴,2140
【裁判日期】    980413
【裁判案由】    債務人異議之訴
【裁判全文】
臺灣高雄地方法院民事判決              97年度訴字第2140號
原      告  乙○○
原      告  丙○○
前列二人共同
訴訟代理人  林清源律師
被      告  甲○○
                      樓
訴訟代理人  洪三財律師
當事人間債務人異議之訴事件，本院民國98年3 月19日言詞辯論
終結，判決如下：
    主      文
本院九十七年度司執字第三九六六三號強制執行事件之強制執行
程序應予撤銷。
訴訟費用由被告負擔。
    事實及理由
一、原告主張：被告雖執有原告於民國88年12月19日所共同簽發
    如附表所示到期日分別為91年7 月1 日、92年1 月1 日、92
    年4 月1 日、92年7 月1 日之本票4 紙（下稱系爭本票），
    惟被告於系爭本票屆期後，從未均向原告提示本票請求承兌
    ，而係遲至97年3 月10日始逕持以向本院聲請以97年度票字
    第3072號裁定准予本票強制執行，而於系爭本票之上開裁定
    確定後持該本票裁定為執行名義聲請對原告為強制執行，並
    經本院以97年度司執字第39663 號清償票票強制執行事件（
    下稱系爭強制執行程序）受理而對原告之財產扣押在案。依
    票據法第22條第1 項之規定，本票之權利因3 年間不行使而
    消滅，因系爭本票之債權早已罹於3 年之消滅時效期間，原
    告自得拒絕給付，爰依強制執行法第14條之規定提起本訴等
    語。並聲明：本院97年度司執字第39663 號強制執行事件之
    強制執行程序應予撤銷。
二、被告則以：被告於系爭4 紙本票屆期後，均向曾原告提示本
    票請求承兌；另原告自94年2 月22日起至95年7 月21日止，
    曾委託訴外人丁○○逐月匯款予被告給付系爭本票之利息，
    顯已承認系爭本票債權，故系爭本票之時效應自95年7 月21
    日重新起算，依此計算至其於97年3 月10日聲請本票裁定之
    日止尚未屆滿3 年，系爭本票之債權自尚未罹於消滅時效等
    語，資為抗辯。並聲明：駁回原告之訴。
三、兩造對於下列事項不爭執，並有本院97年度票字第3072號本
    票裁定及本院97年5 月8 日雄院高97司執字39663 號執行命
    令在卷可稽，堪信為真實：
（一）被告係於97年3 月10日始執系爭本票向本院聲請本票強制
      執行之裁定，而經本院以97年度票字第3072號裁定准予強
      制執行確定在案。
（二）被告嗣執上開本票裁定為執行名義，於97年4 月28日向本
      院（本院收受之繫屬日期為97年4 月29日）聲請以97年度
      司執字第39663 號強制執行事件對原告之財產為強制執行
      ，且執行程序尚未終結。
四、本件之爭點：
  系爭本票票款請求權是否已罹於時效（含原告自94年2 月22日
  起至95年7 月21日止，有無委託訴外人丁○○逐月匯款予被告
  給付系爭本票之利息，而向被告承認系爭本票之債權存在？）
五、得心證之理由：
    按，「時效完成後，債務人得拒絕給付。」、「票據上之權
    利，對匯票承兌人及本票發票人，自到期日起算；見票即付
    之本票，自發票日起算；三年間不行使，因時效而消滅。對
    支票發票人自發票日起算，一年間不行使，因時效而消滅。
    」，民法第144 條第1 項及票據法第22條定有明文。次按，
    「執行名義無確定判決同一之效力者，於執行名義成立前，
    如有債權不成立或消滅或妨礙債權人請求之事由發生，債務
    人亦得於強制執行程序終結前提起異議之訴。」，強制執行
    法第14條第2 項亦有明文。
（一）被告係於何行使本票債權？
  １、按，「當事人主張有利於己之事實者，就其事實有舉證之
      責任。但法律別有規定，或依其情形顯失公平者，不在此
      限。」，民事訴訟法第277 條定有明文。被告既抗辯其於
      系爭本票屆期後，曾向原告提示本票請求承兌，惟為原告
      所否認，被告自應就其曾於何年月日曾向原告提示本票請
      求承兌之事實，舉證以實其說，惟被告僅空言主張，並未
      提出任何證據以實其說，自不足以認定其此部份之抗辯屬
      實。又即使認被告此部份之抗辯屬實，因依民法第130 條
      之規定：「時效因請求而中斷者，若於請求後六個月內不
      起訴，視為不中斷。」，被告於請求後迄今為止，均未曾
      為任何對原告起訴請求之行為，亦應視為時效不中斷。
  ２、按，「消滅時效，因左列事由而中斷：一、請求。二、承
      認。三、起訴。左列事項，與起訴有同一效力：一、依督
      促程序，聲請發支付命令。二、聲請調解或提付仲裁。三
      、申報和解債權或破產債權。四、告知訴訟。五、開始執
      行行為或聲請強制執行。」，民法第129 條定有明文。被
      告雖曾於97年3 月10日持系爭本票向本院聲請以97年度票
      字第3072號裁定准予本票強制執行，惟聲請本票強制執行
      並非上開法條所規定之中斷時效之行為；且只是持票人為
      取得執行名義依非訟事件法之規定單方面向法院所為之聲
      請行為，性質上亦不足以認為是對債務人之請求行為，因
      此被告97年3 月10日向本院聲請裁定本票強制執行之行為
      ，並不足以認為是中斷時效之行為或對債務人之請求行為
      ，故本件自應認係於被告執上開本票裁定為執行名義，向
      本聲請以97年度司執字第39663 號強制執行事件對原告之
      財產為強制執行，經本院於97年4 月29日收受其強制執行
      聲請狀而繫屬於本院之日，始生被告已對原告行使本票請
      求權之效力。
（二）原告自94年2 月22日起至95年7 月21日止，有無委託訴外
      人丁○○逐月匯款予被告給付系爭本票之利息，而向被告
      承認系爭本票之債權存在？
  １、被告就丁○○自94年2 月22日起至95年7 月21日止，逐月
      匯款予被告之金額，雖提出其萬泰商業銀行之存褶影本為
      證（卷第41頁以下），並抗辯上開金額係原告委託訴外人
      丁○○所匯之款項；且上開金額係做為給付系爭本票之利
      息之用云云，惟為原告所否認，被告自應就此事實舉證以
      實其說。
  ２、就上開事實，被告係聲請訊問證人丁○○，然：(1)丁○○
      到庭係證稱：「我不記得丙○○他們有簽本票的這件事情
      ，我還的這些錢是替汎霖公司還的。」、「（為何匯款給
      被告？）是因為被告甲○○之前跟汎霖實業有限公司有借
      款關係，是被告借給汎霖公司，時間大約是在85年左右，
      詳細時間我已經記不清楚了，這些錢是由我替汎霖公司匯
      給被告的。借款金額借多少我記不得，我只記得每次大概
      是昔幾十萬之間，借了之後有還，還了之後又借，陸陸續
      續一直借還，一直到八十六年左右這樣的情形大約一年。
      」、「（你是汎霖公司的何人？為何願意替汎霖公司還款
      ？）後來我自己開的公司聯合地工有限公司（我是負責人
      ）把汎霖公司的業務承接過來做，為了可以讓汎霖公司繼
      續營運我才替汎霖公司還款。」等語（卷第76頁以下）。
      證人丁○○已明確證稱上開匯款，是替汎霖公司返還積欠
      被告的借款，而非替原告給付系爭本票之利息。(2)又本院
      審酌依被告提出之萬泰商業銀行之存褶影本所示，丁○○
      匯款之情形，係分別於94年2 月22日匯款20,000元、94年
      3 月10日匯款30,000元、94年4 月15日匯款30,000元、94
      年5 月12日匯款30,000元、94年6 月15日匯款30,000元、
      94年7 月15日匯款30,000元、自94年8 月26日起至95年7
      月21日止２每月均是匯款50,000元，其：所匯款之金額
      係20,000元、30,000元及50,000元不等，與被告之此部份
      抗辯如屬實，則丁○○所匯款之本票利息金額應是每月15
      ,5 00 元（計算式：系爭本票之總金額3,100,000 ×年息
      6%÷12＝15,500）；及其開始匯款之最早日期，是94年
      2 月22日，亦與系爭本票之最後一紙之到期日是92年7 月
      1 日，如上開匯款確實是給付系爭本票之利息，丁○○應
      是自92年8 月起即開始匯款等不符等之情形，認丁○○之
      證詞應足採信，被告之抗辯應非事實。
  ３、被告就此部份之事實，除聲請訊問證人丁○○外，即未再
      提出其他證據以實其說，而證人丁○○之證詞並不以做為
      有利於被告之認定，故自不足以認定其此部份之抗辯屬實
      。
（三）綜上所述，被告所執有之系爭本票之到期日分別為91年7
      月1 日、92年1 月1 日、92年4 月1 日、92年7 月1 日，
      依此計算，至被告行使其本票債權而經本院於97年4 月29
      日收受其強制執行聲請狀之日止，顯已罹於票據法第22條
      第1 項規定之本票權利因3 年間不行使而消滅之消滅時效
      期間，原告自得拒絕給付，從而，原告依強制執行法第14
      條第1 項之規定提起本訴請求撤銷本院97年度司執字第39
      663 號強制執行事件之強制執行程序，為有理由，應予准
      許。
六、至被告抗辯其得另依借款請求權、票據法第22條第4 項規定
    之利益償還請求權向原告請求云云，係其是否得另訴請求之
    問題，其既尚未取得執行名義，即與本件之本票裁定執行名
    義之強制執行是否應撤銷無關，併予敘明。
七、訴訟費用負擔之依據：民事訴訟法第78條。
中    華    民    國    98    年    4     月    13    日
                  民事第四庭法  官  郭文通
正本係照原本作成。
如對本判決上訴，須於判決送達後20日內向本院提出上訴狀。
中    華    民    國    98    年    4     月    13    日
                            書記官  卓榮杰


司法院資訊處製作；財團法人民間司法改革基金會備份。
